臺灣高等法院交通事件裁定　　　　　　 94年度交抗字第921號
抗　告　人
即受處分人　甲○○
上列抗告人因違反道路交通管理處罰條例案件，不服台灣士林地
方法院，中華民國94年10月27日所為第一審裁定（94年度交聲字
第706號），提起抗告，本院裁定如下：
    主  文
原裁定撤銷，發回台灣士林地方法院。
    理  由
壹、原裁定以：
一、按機器腳踏車不得拆除消音器或以其他方式造成噪音，道路
    交通安全規則第99條第2項定有明文；次按汽車駕駛人，駕
    駛汽車拆除消音器，或以其他方式造成噪音者，處新臺幣6,
    000元以上24,000元以下罰鍰，並當場禁止其駕駛。又汽車
    駕駛人有第43條情形之一者，除依原條款處罰鍰外，並記違
    規點數3點，道路交通管理處罰條例第43條第1項第2款、第
    63條第1項第3款分別定有明文。又所謂「汽車」，係指在道
    路上不依軌道或電力架線而以原動機行駛之車輛（包括機器
    腳踏車），道路交通管理處罰條例第92條第1項所授權訂立
    之道路交通安全規則第2條第1項第1款亦有明文規定。
二、本件異議人即受處分人甲○○於民國（下同）94年7月31日2
    時35分許，駕駛車牌號碼AF3－810號重型機車，行經基隆市
    七堵區○○○路時，竟拆除消音器行駛、製造噪音，經基隆
    市警察局交通隊警員製單舉發，認其違反道路交通管理處罰
    條例第43條第1項第2款之規定，並經交通部公路總局臺北區
    監理所基隆監理站依上開規定及違反道路交通管理事件統一
    裁罰基準及處理細則等規定，於94年9月22日裁處受處分人
    罰鍰新台幣（下同）6,000元，並依同條例第63條第1項第3
    款記違規點數3點。
三、受處分人聲明異議理由略以：處分當時伊的車並未有行駛在
    路中，也並不是被攔下來，而是停在巷內跟朋友說話，並未
    發動，實有不公云云，資為抗辯。
四、經查：本件受處分人甲○○所有車牌號碼AF3－810號之重機
    車，於前開時間、地點之違規行為，竟拆除消音器行駛、製
    造噪音，業經基隆市警察局交通隊警員製單舉發，以受處分
    人有違反道路交通管理處罰條例第43條第1項第2款規定之行
    為，逕予製單舉發，有基隆市警察局舉發違反道路交通管理
    事件通知單1紙可稽，並有基隆市警察局94年9月2日基警分
    三交字第0940013391號回覆書函一紙附卷可稽。按交通警員
    製單舉發違反道路交通管理處罰條例所列之違規事實，本質
    上為行政處分，係公務員基於職務上權力，依法就特定之具
    體事件所為具公法上效果之單方行政行為，基於公務員為公
    法上行為具有公信力之原則，該行政處分當可被推定為真正
    ，其據以依法處分之事實認定亦為正確無誤，此與民事訴訟
    法第355條第1項規定：「文書依其程式及意旨得認作公文書
    者，推定為真正」之情形相同，本此公信原則，乃立法者賦
    予行政機關制定違反道路交通事件統一裁罰基準及處理細則
    ，使執勤警員得當機處分以達其維護交通秩序、安全之行政
    目的，據此，刑事訴訟法就犯罪證據有關之規定中，與屬行
    政秩序罰之交通違規裁罰本質不合之部分，自不在準用之列
    。異議人既未就執勤員警之舉發有誤提出其他相關證據以供
    調查，原審亦查無證據足資證明警員有捏造事實違法取締之
    情事，則執勤警員本其維護交通秩序、安全職責所為之舉發
    ，自應受到合法、正確之推定。受處分人違反規定拆除機車
    消音器，並行駛於道路上，造成噪音影響環境安寧之情事甚
    明，故受處分人所辯顯係卸責之詞，洵無可採。
五、綜上所陳，異議人有違規拆除消音器行駛、製造噪音之事實
    甚明，其所辯無非推卸之詞，均無足採。從而原處分機關據
    以援引首揭規定，裁處罰鍰6,000元，併記違規點數3點，並
    無不當。本件聲明異議為無理由，應予駁回。
貳、抗告意旨略以：抗告人的機車並未拆除消音器，於前開遭警
    製單舉發交通違規當日，其僅係於基隆市七堵區看人飆車，
    且其所騎乘之機車並未發動而係停放於前開處所，嗣經警察
    發現飆車情事前來察看，因見抗告人停留在飆車現場，但未
    見抗告人有飆車行為，因而對其開單舉發拆除機車消音器行
    駛、製造噪音之交通違規行為，以此替代危險駕駛之罰單並
    嚇阻抗告人不要再來觀看飆車等語。
參、原裁定以抗告人違規事實可以認定而維持原處分機關之處分
    ，固非全屬無見，惟查：原審僅以基隆市警察局舉發違反道
    路交通管理事件通知單1紙、基隆市警察局94年9月2日基警
    分三交字第0940013391號回覆書函一紙為憑，並以交通警員
    製單舉發違反道路交通管理處罰條例所列之違規事實，本質
    上為行政處分，係公務員基於職務上權力，依法就特定之具
    體事件所為具公法上效果之單方行政行為，基於公務員為公
    法上行為具有公信力之原則，該行政處分當可被推定為真正
    ，而據此對前開事實認定為正確無誤，進而維持原處分機關
    之處分，固非無憑，但查抗告人否認有前開拆除消音器並行
    駛之違規，辯稱伊僅是在現場看飆車而已，究竟事實如何？
    抗告人是否確有拆除機車消音器而行駛？如何證明或得知其
    拆除消音器？自應以證人身份傳喚舉發違規之警員到庭說明
    並與抗告人對質，原審疏未傳喚當天舉發違規之警員張勝旺
    與抗告人到庭陳述，並藉由雙方之對質證述釐清事實以資為
    裁判之依據；乃逕憑基隆市警察局舉發違反道路交通管理事
    件通知單及回覆書函各1紙，即以推論之方式而認警員依法
    所為之交通舉發行為為真正，自有怠忽法院本應負有發現實
    體真實裁判義務之違誤，容有未當，抗告人據此指摘原裁定
    不當，為有理由，應由本院將原裁定撤銷，發回原審法院詳
    查，另為適法之裁定。
據上論斷，應依道路交通案件處理辦法第26條，刑事訴訟法第41
3條前段，裁定如主文。
中　　華　　民　　國　　94　　年　　12　　月　　12　　日
                  刑事第十三庭  審判長法　官  劉景星
 　　　　　　　　　    　　　　   　　法  官  李春地
       　　　　　　　　　　　　　 　　法  官  陳志洋
以上正本證明與原本無異。
不得再抗告。
                                      書記官  王韻雅
中　　華　　民　　國　　94　　年　　12　　月　　14　　日
